【裁判字號】    90,台上,938
【裁判日期】    900525
【裁判案由】    損害賠償
【裁判全文】
最高法院民事裁定                                  九十年度台上字第九三八號
    上  訴  人  戊○○
    訴訟代理人  丁志達律師
    被 上訴 人  甲  ○
                丁○○
                丙○○
                乙○○
                己○○
右當事人間請求損害賠償事件，上訴人對於中華民國八十九年十一月二十三日福建高
等法院金門分院第二審判決（八十八年度上字第八號），提起上訴，本院裁定如左：
    主  文
上訴駁回。
第三審訴訟費用由上訴人負擔。
    理  由
按對於第二審判決上訴，非以其違背法令為理由，不得為之。民事訴訟法第四百六十
七條定有明文。依同法第四百六十八條規定，判決不適用法規或適用不當者，為違背
法令。而判決有同法第四百六十九條所列各款情形之一者，為當然違背法令。是當事
人提起上訴，如依民事訴訟法第四百六十八條規定，以第二審判決有不適用法規或適
用法規不當為理由時，其上訴狀或理由書應有具體之指摘，並揭示該法規之條項或其
內容。若係成文法以外之法則，應揭示該法則之旨趣。倘為司法院解釋、或本院之判
例，則應揭示該判解之字號或其內容。如以民事訴訟法第四百六十九條所列各款情形
為理由時，其上訴狀或理由書，應揭示合於該條款之事實。上訴狀或理由書如未依此
項方法表明者，即難認為已對第二審判決之違背法令有具體之指摘，其上訴自難認為
合法。本件上訴人對第二審判決提起上訴，雖以該判決違背法令為由，惟核其上訴理
由狀所載內容，係就原審取捨證據、認定事實之職權行使，指摘其為不當，並就原審
已論斷：本件上訴人雖主張被上訴人甲○為其養母，將其所有系爭土地以贈與為由，
移轉登記於上訴人，與建商合建房屋，被上訴人甲○受其餘被上訴人挑唆或幫助，藉
詞上訴人盜用其印章偽造文書，而否認贈與，聲請假處分系爭土地，嗣本案訴訟經法
院判決被上訴人甲○敗訴確定始撤銷假處分（其中五一三之一地號先行撤回假處分執
行聲請），致侵害其權利等情，因依侵權行為之法律關係，提起本件訴訟。惟上訴人
舉證人許清泉、張宏仁、徐天來於原法院八十五年度上訴字第九號偽造文書刑事案件
審理中所為之證言，尚不足以證明被上訴人甲○確曾同意將系爭土地贈與上訴人，上
訴人既不能證明被上訴人甲○聲請假處分出於不法侵權之故意或過失，且被上訴人甲
○於與上訴人就系爭土地所有權之爭執，雙方各執其詞之情況下，為保全自己之權利
回復請求，遂聲請假處分，自屬正當行使權利之行為，與民法第一百八十四條所規範
之侵權行為須具備不法評價之性質不相合致。其餘被上訴人對於被上訴人甲○行使權
利之正當行為，在訴訟程序進行中，本於所知為其作證或為代收送達、提供假處分擔
保金等從旁協力，亦不生不法侵害他人權利之問題。又被上訴人甲○對於上訴人所提
本案訴訟雖經法院判決敗訴，但此僅為其主張是否為受訴法院所採納之心證基礎取捨
問題，尚不得以此訴訟結果遽認被上訴人甲○發動訴訟行為即為不法侵權。則上訴人
據以訴請被上訴人連帶賠付新台幣三百萬元本息，即非有據，不應准許等情，泛言違
法，而非具體表明合於不適用法規或適用法規不當、或民事訴訟法第四百六十九條所
列各款之情形，難認對該判決之如何違背法令已有具體之指摘，依首揭說明，應認其
上訴為不合法。又按債權人依民事訴訟法第五百三十三條準用第五百二十六條之規定
，為聲請假處分提供之擔保金，係為擔保受擔保利益人，因假處分所應受之損害，故
受擔保利益人苟證明有損害存在，即得就該擔保優先受償，毋庸證明供擔保人對損害
之發生具備侵權行為之要件。依民事訴訟法規定之此項損害賠償債權，與依民法侵權
行為之規定發生之損害賠償債權，兩者不同。如債權人主張債務人利用保全程序，以
侵害其權利，因依侵權行為請求賠償，即應就債務人之加害行為具備民法第一百八十
四條規定之要件，負舉證責任。查本件上訴人係依民法侵權行為之法律關係，提起本
件訴訟，既不能舉證證明被上訴人甲○聲請假處分執行，出於不法侵權之故意或過失
，其請求被上訴人連帶賠償，即應受敗訴判決。至上訴人於上訴本院後，始主張被上
訴人甲○假處分之執行違反民法第七百六十條之規定，依修正前民法第一百八十四條
第二項規定推定其有過失云云，核屬新攻擊方法，依民事訴訟法第四百七十六條第一
項規定，本院不得予以斟酌，本件上訴自非已合法表明上訴之理由，顯難認為合法，
併此敘明。
據上論結，本件上訴為不合法。依民事訴訟法第四百八十一條、第四百四十四條第一
項、第九十五條、第七十八條，裁定如主文。
中      華      民      國     九十     年      五      月    二十五    日
                              最高法院民事第二庭
                                  審判長法官  曾  桂  香
                                        法官  劉  延  村
                                        法官  劉  福  聲
                                        法官  黃  秀  得
                                        法官  陳  國  禎
      右正本證明與原本無異
                                              書  記  官
中      華      民      國     九十     年      六      月      六      日


司法院資訊處製作；財團法人民間司法改革基金會備份。
